【裁判字號】    92,台上,1466
【裁判日期】    920327
【裁判案由】    偽造貨幣
【裁判全文】
最高法院刑事判決                              九十二年度台上字第一四六六號
    上  訴  人  甲○○
                丙○○
                乙○○
    右二人共同
    選任辯護人  郭玉山律師
                蕭麗琍律師
右上訴人等因偽造貨幣案件，不服台灣高等法院台南分院中華民國九十一年十二月十
八日第二審判決（九十一年度上訴字第九三一號，起訴案號：台灣台南地方法院檢察
署九十年度偵字第一三二五七號），提起上訴，本院判決如左：
    主  文
上訴駁回。
    理  由
按刑事訴訟法第三百七十七條規定，上訴於第三審法院，非以判決違背法令為理由，
不得為之。是提起第三審上訴，應以原判決違背法令為理由，係屬法定要件。如果上
訴理由狀並未依據卷內訴訟資料，具體指摘原判決不適用何種法則或如何適用不當，
或所指摘原判決違法情事，顯與法律規定得為第三審上訴理由之違法情形，不相適合
時，均應認其上訴為違背法律上之程式，予以駁回。本件上訴人甲○○、丙○○、乙
○○等之上訴意旨略稱：(一)、上訴人等均堅決否認有偽造幣券之犯行，原判決則依乙
○○、甲○○於警訊中之自白認定上訴人等有本件之犯行。但原審未調查其警訊中之
自白是否以不正方法取得，或調查現場跡象，或命現場表演，以察其自白是否與事實
相符，即採為有罪判決之基礎，有判決不適用法則或適用法則不當之違背法令。(二)、
本案扣押之物品有十種之多，原判決認定係做偽鈔之工具，且其中有若干成品與半成
品，但並未查獲誰正在製造之現場，甲○○辯稱：那些扣案工具係「阿元」所寄藏，
不能製造偽鈔。丙○○辯稱：扣案硬質膠著劑係用於粘水管，不能做偽鈔。原審未曾
命上訴人等實地表演如何製造，究竟所扣押之物品是否確實全部用於製造偽鈔之工具
，有無齊全，或囑託技術人員檢驗鑑定，如機器有所欠缺，或材料有所不全，上訴人
等被指使用此工具製造偽鈔是否實在，有應於審判期日調查之證據未予調查之違法。
(三)、扣案物品中硬質膠合劑一罐、真假鈔票叢書一本、偽鈔鑑定器一個，雖為丙○○
所有，但非供犯罪所用或犯罪所得之物。其餘扣押物雖為甲○○所持有，但係綽號「
阿元」者所寄藏。原判決依刑法第三十八條之規定宣告沒收，有判決不適用法則或適
用法則不當之違法。(四)、甲○○、丙○○均只國中教育程度，乙○○為家專畢業，但
決不會製造偽鈔，原審未詳予調查上訴人等有無製造偽鈔之知識、能力與技術，亦未
說明憑何而認定上訴人等有此技術與能力，遽予論罪，有判決不載理由或所載理由矛
盾之違背法令等語。
惟查本件原判決認定上訴人等有原判決事實欄所記載之犯行，係依憑乙○○於警訊及
偵審中、甲○○於警訊及原審、丙○○於警訊及原審之相關供述、證人徐慶賢、陳合
興之證言、扣案新台幣（下同）一千元偽鈔成品五十張及半成品五十八張、一千元真
鈔板模六張、五十元真鈔板模十三張、蔣中正肖像浮水印章一枚、偽鈔鑑定器一個、
偽鈔壓模機一台、硬質膠合劑一罐、真假鈔叢書一本及偽鈔鐵版模二片、印製偽鈔用
紙二箱等證據，予以綜合判斷，因而撤銷第一審判決，改判論處上訴人等共同意圖供
行使之用，而偽造幣券罪刑（丙○○、甲○○均累犯），已詳予說明其所憑之證據及
其認定之理由。而以上訴人等雖否認有偽造新台幣紙幣之犯行，甲○○於第一審辯稱
：扣案偽造紙幣之器具、成品及半成品，係從丙○○、乙○○共同居住的房間所搜出
，應是丙○○所有，伊沒有偽造新台幣紙鈔。於原審則辯稱：上開物品係伊友人綽號
「阿元」者寄放云云。丙○○辯稱：伊將住處中一客房租給國小同學甲○○，甲○○
之友人於案發前一日，將為警查扣之製造新台幣偽鈔之器具及成品、半成品等物攜來
向伊分租之住處，而扣案物品中僅硬質膠合劑、真假鈔票叢書、偽鈔鑑定器係伊所有
，硬質膠合劑是伊用來黏廚房塑膠管，真假鈔票叢書、偽鈔鑑定器是伊做藝品生意時
辨識偽鈔使用之物，伊未偽造新台幣紙鈔云云。乙○○辯稱：伊與丙○○係男女朋友
關係，但並未與其同住在台南縣永康市○○街一巷四十七號十樓之二房間，扣案物品
是甲○○所有，伊未參與偽造新台幣紙鈔云云。然查乙○○於警訊中供稱：「一千元
真鈔板模及五十元真鈔板模是在我們（指乙○○與丙○○）的房間查獲沒錯，另外偽
鈔半成品、成品是甲○○從樓上丟到樓下面，被在樓下監視的警方查獲，其餘都是在
我們的客廳查獲。」「甲○○在我們住處大約住了二個多月，剛開始成品偽鈔有拿幾
張給我們看過，最近都是半成品，但是昨天即民國九十年十一月十五日下午，我回住
處時就看到那一臺壓模（合）機放在客聽裡面，就看到甲○○做了很多一千元偽鈔半
成品。」「（警方搜索時妳與丙○○在場，甲○○人在那裡？）我和丙○○在場，甲
○○是聽到門外有聲音，就把偽鈔成品及半成品包好丟到外面，人就跑了。」、「甲
○○都是在我們家客廳做偽鈔，我和丙○○都會好奇的觀看。」於偵查中供稱：警方
在丙○○的房間內搜到一千元真鈔板模六張、五十元真鈔板模三（應係十三）張。在
九十年十一月十四日之前，甲○○曾拿二、三張偽鈔成品給伊等看，半成品則是當日
下午才看過。當日晚上看過甲○○使用壓模，並且有一些半成品；一千元的偽鈔成品
、半成品被甲○○從客廳旁的陽臺丟下去，被警察撿到，一千元真鈔板模和五十元真
鈔板模在伊房間裡找到，蔣中正浮水印在花瓶中，客廳電視櫃下抽屜中有真假鈔辨識
器，真假鈔叢書在客廳找到的，偽鈔鐵板模在綠色機械旁找到。機器（壓模臺）是案
發當天才看到，真假鈔叢書是在之前幾天，甲○○拿進來的。於第一審供稱：伊於九
十年十一月十五日曾看到甲○○在伊住處做偽鈔。丙○○於警訊中供稱：查扣物品係
甲○○做偽鈔用的。於偵查中供稱：甲○○於九十年十一月十四日之前，曾拿二張偽
鈔給伊看。甲○○於警訊時供稱：「警方於九十年十一月十五日晚十一時查獲之新台
幣偽鈔及製造工具等，為屋主丙○○所有，偽鈔係丙○○所製造的，我住在丙○○住
處時，偶而幫丙○○及其女友周（靜儀）一起製造偽鈔，所製造之偽鈔是我與丙○○
拿出去兌取真鈔。」於原審供稱：「我有拿一張去買看看，結果人家說那是偽鈔。」
證人即查獲本案之警員徐慶元於第一審證稱：偽鈔鑑定器、偽鈔壓模機、膠合劑、偽
鈔鐵板模、真假鈔票叢書都是放在客廳的電視櫃上。這電視櫃上的平就如一個工作
，我進到客廳就看到這些物品，我們進到裡面時，乙○○、丙○○就在客廳。甲○
○就是在我們到十樓敲門時察覺，跳樓到七樓陽台逃逸，……我們進到丙○○的住處
，才發現他們有偽造貨幣的犯行。陳合興於第一審證稱：偽鈔成品、半成品是從丙○
○住處內往外丟，落在道路上，被我查扣的各等語。相互參照以觀，丙○○、乙○○
與甲○○雖相互推諉係對方偽造幣券，然偽造幣券之處所為丙○○、乙○○所共同購
買居住之處所，而偽造幣券為重大犯罪，苟彼二人未參與偽造之行為，豈有甘冒罹犯
重典，任憑甲○○在其住處客廳偽造幣券，且一千元真鈔板模六張、五十元真鈔板模
十三張，係在丙○○與乙○○共同居住之房間查獲，苟係甲○○一人單獨偽造，豈有
可能將真鈔板模藏於彼二人共同居住之房間，足認本件偽造幣券之犯行，係上訴人等
共同為之。又扣案物品其中除硬質膠合劑、真假鈔票叢書、偽鈔鑑定器為丙○○所有
並提供者外，其餘物品均為甲○○所有並提供，已據丙○○於第一審供述在卷。是甲
○○所供上開物品係其朋友「阿元」寄放，非伊所有。丙○○嗣亦附和其詞，謂上開
扣案物品係甲○○之朋友所有云云，因與丙○○於第一審之供述不符，且未能提供友
人所謂「阿元」之真實姓名、住所，以供查證，自無足取。偽造幣券需有專業知識、
技術及精密工具，扣案之硬質膠合劑、真假鈔票叢書、偽鈔鑑定器，皆係偽造假鈔所
必需之器物，觀諸扣案一千元新台幣偽鈔半成品，需使用膠合劑黏貼，偽造之假鈔成
品亦需賴鑑定器測試，以別是否足以亂真，偽造之假鈔更需有關真假鈔辨識之相關知
識，否則甚難成事。參酌上開物品與偽鈔之紙張、壓模機、真鈔板模同置於一房屋中
，益見各該物品均係上訴人等供偽造幣券所用之工具。丙○○所辯上開物品，與偽造
幣券無關，亦不足採信。就上訴人等否認犯罪，所辯各節，認係卸責之詞，不足採信
，於理由內予以指駁。所為論斷，均有卷存資料可資覆按，從形式上觀察，並無所謂
違背法令之情形。按原判決係綜合上訴人等於警訊及偵審中之相關供述及卷內其他資
料，予以綜合判斷，而認定上訴人等有本件之犯行，並非單憑乙○○、甲○○於警訊
中之供述為斷罪之資料，上訴人等亦未具體陳明曾於原審如何主張彼二人警訊時之供
述係出於非任意性，而請求調查何項非任意性之證據，或曾聲請現場勘驗，或鑑定扣
案物是否可製造偽鈔，而原審未予調查，於法律審之本院，始再為此爭執，難認係依
據卷內資料執為指摘之合法上訴第三審理由。犯妨害國幣懲治條例之罪者，偽造之幣
券，不問屬於犯人與否，沒收之，同條例第六條定有明文。扣案新台幣一千元偽鈔成
品五十張，原判決依上開規定宣告沒收。另扣案新台幣一千元偽鈔半成品五十八張，
尚未完成剪裁及黏貼，不能認為係偽鈔，屬上訴人等因犯罪所得之物，且屬其所有，
原判決連同扣案甲○○所有供犯罪所用之一千元真鈔板模六張、五十元真鈔板模十三
張、蔣中正肖像浮水印章一枚、偽鈔壓模機一台及偽鈔鐵版模二片、印製偽鈔用紙二
箱，以及丙○○所有供犯罪所用之扣案硬質膠合劑一罐、真假鈔票叢書一本、偽鈔鑑
定器一個，依刑法第三十八條第一項第二款、第三款之規定宣告沒收，於法自屬有據
，不容任意指為違法。其餘上訴意旨，或就原判決已有調查說明之事項，或就原審採
證認事及判斷證據證明力之職權行使，徒憑己意漫指其違法，再為事實上爭執其未有
本件之犯行，難認係適法上訴第三審之理由。本件上訴為違背法律上之程式，應予駁
回。
據上論結，應依刑事訴訟法第三百九十五條前段，判決如主文。
中      華      民      國    九十二    年      三      月    二十七    日
                              最高法院刑事第三庭
                                  審判長法官  董  明  霈
                                        法官  林  茂  雄
                                        法官  王  居  財
                                        法官  張  祺  祥
                                        法官  吳  三  龍
      右正本證明與原本無異
                                              書  記  官
中      華      民      國    九十二    年      四      月      二      日


司法院資訊處製作；財團法人民間司法改革基金會備份。
